最高法院刑事判決　　　　　　一○○年度台上字第七一九五號
上　訴　人　台灣高等法院台中分院檢察署檢察官
被　　　告　謝程洋
上列上訴人因被告違反毒品危害防制條例案件，不服台灣高等法
院台中分院中華民國九十九年十一月三日第二審判決（九十九年
度上重訴字第一○號，起訴案號：台灣彰化地方法院檢察署九十
八年度偵字第二三二三、五二四九號），提起上訴，本院判決如
下：
    主  文
原判決撤銷，發回台灣高等法院台中分院。
    理  由
本件原判決以公訴意旨略以：被告謝程洋明知海洛因係毒品危害
防制條例第二條第二項第一款之第一級毒品，未經許可，不得無
故持有、施用、販賣，仍以0000000000行動電話號碼之SIM 卡為
聯絡工具，於原判決附表（下稱附表）所示時、地，販賣海洛因
給黃文等人。嗣員警於民國九十八年三月四日上午九時四十分
許，依法搜索彰化縣大村鄉○○村○○○路二六九巷二二九號B1
房，扣得海洛因九包及上列聯絡工具0000000000行動電話號碼之
SIM卡，經員警調閱上開SIM卡之通聯紀錄，並通知黃文等人到
案說明，始被警查獲，因認被告涉犯毒品危害防制條例第四條第
一項之販賣第一級毒品罪嫌。惟經審理結果，認為不能證明被告
犯罪，因而撤銷第一審所為被告科刑之判決，就被訴販賣第一級
毒品部分改判諭知被告無罪；被訴持有第一級毒品部分改判諭知
不受理之判決，固非無見。
惟查：（一）認定犯罪事實所憑之證據，並不以直接證據為限，
即綜合各種間接證據，本於推理作用，為其認定犯罪事實之基礎
，仍非法所不許。又法院依自由心證為證據判斷時，不得違背經
驗法則，所謂經驗法則，係指吾人基於日常生活經驗所得之定則
，並非個人主觀上之推測。原判決以檢察官不能舉證證明被告有
販賣第一級毒品海洛因之行為，復查無其他積極明確之證據，認
定被告有前揭犯行，而為被告無罪之諭知等語（見原判決正本第
二六頁）。然依被告之供述及彰化縣警察局員林分局扣押物品目
錄表所載，被告於九十八年三月四日九時二十分許，在彰化縣大
村鄉○○○路二六九巷一八七號前為警查獲時，當場在其身上扣
得ＮＯＫＩＡ牌行動電話一支（機身編號為000000000000000 號
，內插用門號0000000000號SIM卡一片），而0000000000 號行動
電話從九十七年十一月間到九十八年三月四日，均由被告使用當
作聯絡工具；復參酌上開門號0000000000號行動電話通聯紀錄及
證人黃文、劉清熙、劉振文、蕭清宏等人均證述有撥打電話至
該門號購買毒品等情。則證人黃文等人以行動電話與00000000
00號行動電話聯絡時，能否遽謂均非係基於購買毒品海洛因之目
的而與被告通話？殊堪質疑。原判決遽認被告與黃文等人雖有
通聯紀錄，但並無通聯內容，該等通聯紀錄尚不得據為交易毒品
之補強證據，其證據之取捨是否適法，即有再行探討之餘地。（
二）依上開門號0000000000號行動電話通聯紀錄，顯示證人黃文
於九十八年三月四日六時四十三分許、九時十二分許曾使用門
號0000000000號行動電話撥打予被告使用之門號0000000000號行
動電話（見核退卷第二四頁），而證人黃文於偵查中證稱：該
二次通話是要與被告約在彰化縣大村鄉○○○路二六九巷巷口交
易海洛因；被告於警詢時亦自承：當時係接獲一名使用門號0000
000000號行動電話來電，要到彰化縣大村鄉○○○路閃紅燈等我
；另依被告配偶江家瑜於警詢時陳述：被告被警方盤查前三十分
鐘內有接獲行動電話就外出了各等語（見核退卷第九頁正面），
且被告於前揭時、地被警查獲時，當場從其身上扣得海洛因八包
、安非他命一包等情，如果無訛，原判決認定被告未以門號0000
000000號行動電話作為聯繫工具而販賣第一級毒品海洛因予黃文
。所為論斷是否與一般經驗法則無違，亦饒堪研求。（三）我
國查緝販賣毒品海洛因之行為一向懸為厲禁，販毒者為避免遭監
聽查緝，以電話互相聯繫時，大都會以代號、暗語為之，甚至僅
約定時間、地點，而不再敘及任何交易之細節，嗣於碰面時直接
交易。本件依卷附之通聯紀錄，被告與黃文等人通話時間雖均
短暫，惟證人黃文等人於偵查中均已證述上揭通聯確係欲向被
告（綽號「豆漿」或「阿洋」）等人購買海洛因而撥打，且渠等
於通話中僅約定時間、地點，並未提及交易海洛因之數量、金額
等細節，能否謂此即與常情有違？不無可疑。另經第一審當庭勘
驗被告於九十八年三月四日九時二十分許，為警在彰化縣大村鄉
○○○路二六九巷一八七號前查獲過程之錄影光碟，亦顯示當時
被告為警查獲時，自行取出身上之海洛因八包（嗣經秤重毛重分
別為０．三公克二包、０．三五公克三包、０．四公克、０．六
八公克、一．二五公克各一包），其上均貼有黃色標籤，有勘驗
筆錄附卷可按（見第一審卷第五二頁），雖然各包重量不一，但
既貼有標籤並已分類包裝，是否係為方便直接交易，亦非無疑，
原判決遽以其非事先等量分裝，尚難認係供販賣所用之物，尚嫌
率斷。檢察官上訴意旨指摘原判決違法，尚非全無理由，應認原
判決有撤銷發回之原因。又持有第一級毒品部分與被起訴販賣第
一級毒品部分，原判決認有實質上一罪之關係，後者既經發回更
審，前者亦應併予發回，不受原判決認持有第一級毒品部分不受
理判決之影響，併予指明。
據上論結，應依刑事訴訟法第三百九十七條、第四百零一條，判
決如主文。
中    華    民    國  一○○  年   十二   月  二十二  日
                      最高法院刑事第十一庭
                          審判長法官  黃  正  興  
                                法官  許  錦  印  
                                法官  林  瑞  斌  
                                法官  陳  春  秋  
                                法官  謝  靜  恒  
本件正本證明與原本無異
                                      書  記  官  
中    華    民    國  一○○  年   十二   月  二十七  日
                                                      V